---
title: '22.10'
author: "Humbakowa"
date: "2024-10-22"
output: html_document
---

# Funkcje matematyczne

***Instrukcja:*** **Zapisz rozwiązania zadań z każdej części jako osobny skrypt w formacie .Rmd lub (ewentualnie) .R, np. Czesc1.Rmd, Czesc2.R. Pamiętaj, że im dokładniej opisane zadanie, tym lepiej!**

## Część 1: Podstawowe operacje matematyczne

1.  **Zadanie 1:** Oblicz pole trójkąta o podstawie 10 i wysokości 5, używając operatora mnożenia.

Pole trójkąta -\> $1/2 * a * h$ Przypiszmy zmienne:

````         
> ```{r}
a<-10 
h<-5
```
Zdefiniujmy pole trójkąta:

> ```{r}
pole_trójkąta <- 1/2*a*h 
    [1] 25
```

Sprawdzamy wynik:

> ```{r}
print(pole_trójkąta)
      [1] 25
```
````

2.  **Zadanie 2:** Znajdź resztę z dzielenia 256 przez 7 oraz wynik dzielenia całkowitego.

Używamy wywołania reszty dzielenia oraz dzielenia całkowitego:

Znajdź resztę z dzielenia:

```         
> '''{r} x\<-256 y\<-7 x%%y [1] 4
'''
Dzielenie całkowite: 
'''
> '''{r} x%/%y [1] 36 '''
```
##Część 2 Funkcje statystyczne
**Zadanie 1:** Dla wektora danych $[2, 4, 6, 8, 10]$ oblicz średnią arytmetyczną, medianę oraz wariancję.

```         
> '''{r} Definiowanie wektora wektor\<-c(2,4,6,8,10) średnia\<-mean(wektor) mediana\<-median(wektor)
'''
Wywołanie wyników:

> '''{r} print(średnia) 
print(mediana) 
print(wariancja) 
'''
```

8.  **Zadanie 2:** Stwórz wektor z 50 losowych liczb z przedziału od 1 do 100. Znajdź wartość minimalną, maksymalną oraz sumę wszystkich elementów.

```{r}
wektorjedensto<-c(1:100)
```

```{r}
losowe<-sample(wektorjedensto, size=50, replace= FALSE)
```

Prezentacja wyników dla wartości minimalnej, wartości maksymalnej oraz sumy:

> min(losowe) [1] 2
>
> max(losowe) [1] 100
>
> sum(losowe) [1] 2721

9.  **Zadanie 3:** Dla wektora danych $[3, 7, 7, 7, 2, 2, 5]$ utwórz tabelę częstości występowania każdej wartości.
Tworzymy wektor:
```{r}
wektordanych<-c("3","7","7","7","2","2","5")
```
Tworzymy tabelę częstości występowania:
```{r}
tabela <- table(wektordanych)
print(tabela)
```
## Część 3: Operacje na wektorach i indeksowanie

1. **Zadanie 1:** Stwórz wektor, który będzie zwracał wszystkie wartości od 0 do 1 co 0,1.
Definiowanie wektora:
```{r}
wektor1 <- seq(from = 0, to = 1, by = 0.1)
```
Sprawdźmy wynik:
```{r}
print(wektor1)
```
2. **Zadanie 2:** Dla wektora $[2, 4, 6, 8, 10]$ wybierz drugi i czwarty element.
Definiujemy wektor:
```{r}
wektor2 <-c(2,4,6,8,10)
```
Wybieramy element 2 i 4:
```{r}
drugi<-wektor2[2]
czwarty<-wektor2[4]
```
Sprawdźmy:
```{r}
print(drugi)
print(czwarty)
```
## Część 4: Praca z ramkami danych (data frames)

1. **Zadanie 1:** Utwórz ramkę danych zawierającą informacje o produktach: nazwa (tekst), cena (liczba), ilość (liczba całkowita).
Tworzymy ramkę danych:
```{r}
produkty<-data.frame(
  nazwa = c("komputer","klawiatura","długopis"),
  cena = c(999.99,69.99, 12.99 ),
  liczba=c(18,18,24)
)
```

2. **Zadanie 2:** Wyświetl kolumnę `'nazwa'` z ramki danych produktów.
Wyświetlamy kolumnę odnośnie nazwy produktów:
```{r}
produkty$nazwa
produkty[, "nazwa"] 
```

## Część 5: Funkcje logiczne i warunkowe

1. **Zadanie 1:** Sprawdź, czy liczba 7 jest większa od 5 i jednocześnie mniejsza od 10.
Przypisujemy dane:
```{r}
x=7
y=5
z=10
```
Sprawdzamy wynik korzystając z oreparota &, który łączy oba warunki:
```{r}
(x>y)&(x<z)
```

2. **Zadanie 2:** Dla wektora $[-3, 2, 5]$ użyj funkcji `ifelse()`, aby przypisać "Dodatnia" lub "Ujemna" do każdego elementu.
Przypisujemy dane:
```{r}
wektor3<-c(-3,2,5)
```
Wykorzystujemy funkcję 'ifelse()':
```{r}
wyniki <- ifelse(wektor3 > 0, "Dodatni", "Niedodatni")
```
Wyniki:
```{r}
print(wyniki)
```
3. **Zadanie 3:** Sprawdź, czy jakikolwiek element wektora $[FALSE, FALSE, TRUE]$ jest prawdziwy.
Przypisujemy dane:
```{r}
wektor4<-c("FALSE", "FALSE", "TRUE")
any(wektor4 = "TRUE")
```

4. **Zadanie 4:** Znajdź indeksy liczb parzystych w wektorze $[1, 2, 3, 4, 5, 6]$.
Przypisujemy dane:
```{r}
przykład<-c(1,2,3,4,5,6)
```
Sprawdzamy indeksy parzyste w wektorze:
```{r}
indeksy_parzyste <- which(przykład%%2 == 0)
print(indeksy_parzyste)
```
## Część 6: Pętle i iteracje

1. **Zadanie 1:** Napisz pętlę `for`, która wypisze liczby od 1 do 5.
Każemy programowi zrobić pętlę:
```{r}
for (i in 1:5) {
  print(i)
}
```
2. **Zadanie 2:** Użyj pętli `while`, aby obliczyć silnię liczby 5.
Użycie pętli while:
```{r}
i <- 1
while (i <= 5) {
  print(  i <- (i + 1)*(i+2)*(i+3)*(i+4)*(i+5))
}
```
Nie umiem jednak tego przekształcić. Przynajmniej w inny sposób jak tak jak powyżej, ale jest to źle^

Poniżej sposób wyjaśniony przez prowadzącego:
Definiujemy:
```{r}
n<-5
silnia<-1
i <- 1
```
Robimy pętlę i określamy warunki:
```{r}
  while(i<=5){
  silnia<- silnia*i
  i<-i+1
}
print(silnia)
```
3. **Zadanie 3:** Stwórz macierz $2 \times 5$ wypełnioną kolumnami i za pomocą funkcji `apply()` oblicz sumę elementów w każdym wierszu.
Tworzymy macierz:
```{r}
macierz <- matrix(2:5, nrow = 3)
suma_wierszy <- apply(macierz, 1, sum)
suma_kolumn <- apply(macierz, 2, sum)
```

4. **Zadanie 4:** Użyj funkcji `sapply()` na liście $[1\!:\!3,\; 4\!:\!6,\; 7\!:\!9]$ do obliczenia sumy elementów każdej podlisty.

5. **Zadanie 5:** Napisz pętlę `repeat`, która będzie zwiększać zmienną $x$ o 2, aż $x$ przekroczy 10.

6. **Zadanie 6:** Użyj funkcji `tapply()` do obliczenia średniej długości słów w grupach tekstów.



