---
title: "Untitled"
output: html_document
date: "2024-11-26"
editor_options: 
  markdown: 
    wrap: 72
---

# Kolokwium

## Załadowanie pakietów i sekwencji

Library wczytuje wcześniej zainstalowane pakiety

```{r}
if (!requireNamespace("BiocManager", quietly = TRUE))
    install.packages("BiocManager")
BiocManager::install(c("ShortRead", "Rqc", "Biostrings"), force = TRUE)
if (!requireNamespace("BiocManager", quietly = TRUE))
    install.packages("VariantAnnotation")
BiocManager::install("VariantAnnotation")
BiocManager::install("Hmisc")
library(Rqc)
library(Biostrings)
library(BiocManager)
library(ShortRead)
```

Sekwencja Za pomocą readFastq jest możliwe odczytanie pliku w formacie
FASTQ. Jest to plik, który otrzymano w zadaniu

```{r}
library(Biostrings)
fq_file <- "C:/Users/imesj/OneDrive/Pulpit/Zaliczenie/ecoli_raw.fq"
fq_reads <- readFastq(fq_file)
length(fq_reads)
```

## Analiza sekwencji

Dzięki qa możliwe jest przeanalizowanie sekwencji. Możliwość
wygenerowania raportu, który będzie możliwy do otworzenia w przeglądarce

```{r}
qa_results <- qa(fq_file, type = "fastq")
report(qa_results, dest="C:/Users/imesj/OneDrive/Pulpit/Zaliczenie/QA_Report")
```

Otrzymano dane odnośnie sekwencji wgranej:

1.  długość sekwensji 309440

2.  Odczytana częstotliwość wywołań dla nukleotydów szacowana jest na
    około 25% dla każdego nukleotydu (jest dość równomierna). Występują
    nukleotydy N, czyli nieznane

3.  Wykres dotyczący ogólnej jakości odczytu pokazuje 2 piki, co może
    być problematyczne. Jednak wydaje się, że sekwencja jest raczej
    dobrej jakości

4.  Nie zaobserwowano dużego odczytu sekwencji, które się powtarzają.
    Najczęściej powtarzająca się sekwencja wystąpiła 4 razy - Wynik
    jakości na cykl jest zadowalający

5.  Nie wykryto zanieczyszczenia adapterami

## Preprocessing danych sekwencyjnych

```{r}
library(ShortRead)
trimmed_reads <- trimTailw(fq_reads, k = 2,  a = "B", successive = TRUE,  halfwidth = 1)
sum(width(trimmed_reads) < width(fq_reads))
```

Obcięto wyniki, które znajdowały się poniżej progu

Filtrowanie wyników

```{r}
filtered_reads <- trimmed_reads[width(trimmed_reads) >= 50]
length(trimmed_reads)
length(filtered_reads)
```

Zapis pliku do nowego pliku FASTQ

```{r}
writeFastq(filtered_reads, "C:/Users/imesj/OneDrive/Pulpit/Zaliczenie/ecoli_processed.fastq.gz")
qa_results_processed <- qa("C:/Users/imesj/OneDrive/Pulpit/Zaliczenie/ecoli_processed.fastq.gz", type = "fastq")
report(qa_results_processed, dest = "QA_report_processed")
```

Tutaj obrabiamy sekwencję, na której pracujemy. Musimy przyciąć końce,
usunąć adaptery i przygotować sekwencję do mapowania z genomem
referencyjnym

```{r}
trimmed_reads <- trimTailw(fq_reads, k = 2, a = "B", halfwidth = 1)
length(fq_reads)
length(trimmed_reads)
sum(width(trimmed_reads) < width(fq_reads))
```

Przycięto sekwencję otrzymaną. Sekwencja jest krótsza o 35772

Filtorwanie odczytów

```{r}
filtered_reads <- trimmed_reads[width(trimmed_reads) >= 50]
length(trimmed_reads)
length(filtered_reads)
```

Po filtracji otrzymano długość 223516

```{r}
hist(width(fq_reads), breaks = 50, main = "Długość odczytów przed przycinaniem", xlab = "Długość (bp)")
hist(width(filtered_reads), breaks = 50, main = "Długość odczytów po przycinaniu", xlab = "Długość (bp)")
gc_content <- letterFrequency(sread(fq_reads), letters = "GC", as.prob = TRUE)
hist(gc_content, breaks = 50, main = "Zawartość GC w oryginalnych odczytach", xlab = "Procent GC")
```

Po przycinaniu mamy sekwencje od około 50 do 190 bp

Wczytujemy adaptery

```{r}
adapter_seq <- DNAString("AGATCGGAAGAGC")
match_positions <- vmatchPattern(adapter_seq, sread(fq_reads))
```

Przycinanie odczytów z adapterami

```{r}
fq_reads_trimmed <- trimLRPatterns(Lpattern = adapter_seq, subject = sread(fq_reads))
fq_files <- list.files(path = "data", pattern = "SRR40029[4-6].fastq.gz", full.names = TRUE)
```

```{r}
writeFastq(filtered_reads,"C:/Users/imesj/OneDrive/Pulpit/Zaliczenie/ecoli_simulated_processed.fq")
report(qa_results, dest = "C:/Users/imesj/OneDrive/Pulpit/Zaliczenie/QA_report_read1")
```

## Genom referencyjny

Należy pobrać genom referencyjny

```{r}
download.file("ftp://ftp.ncbi.nlm.nih.gov/genomes/all/GCA/000/005/845/GCA_000005845.2_ASM584v2/GCA_000005845.2_ASM584v2_genomic.fna.gz", destfile = "C:/Users/imesj/OneDrive/Pulpit/Zaliczenie/ecoli_genome.fna.gz")
```

Genom referencyjny został pobrany ze strony. Jest to genom, na którym
bazowano na wcześniejszych zajęciach. Pochodzi ze strony NCBI. Został
zapisany pod podaną nazwą w folderze ecoli_genome.gz \## Pobranie
dalszych potrzebnych pakietów lub ich wgranie poprzez funkcję library

```{r}
library(Biostrings)
ref_genome <- readDNAStringSet("C:/Users/imesj/OneDrive/Pulpit/Zaliczenie/ecoli_genome.fna.gz")
```

## Indeksowanie genomu referencyjnego

```{r}
BiocManager::install("Rsubread", force= TRUE)
library(Rsubread)
buildindex(basename = "ecoli_index", reference = "C:/Users/imesj/OneDrive/Pulpit/Zaliczenie/ecoli_genome.fna.gz")
```

```{r}
library(Biostrings)
referencyjny<- readDNAStringSet("C:/Users/imesj/OneDrive/Pulpit/Zaliczenie/ecoli_genome.fna.gz")
```

Teraz próba indeksowania

```{r}
library(Rsubread)
buildindex(basename = "ecoli_index", reference = "C:/Users/imesj/OneDrive/Pulpit/Zaliczenie/ecoli_genome.fna.gz")
```

-   Zindeksowano również w ciągu 0.3 minuty
-   Buildindex dał nam wyniki informujące o tym, że indeks został oparty
    na przestrzeni bazowej, nie został podzielony na fragmenty oraz nie
    zawierał luk
-   Sprawdzono również czy sekwencje referencyjne nie zawierają
    problemów z formatem. Otrzymano również informację o tym ile pamięci
    RAM będzie wymagało indeksowanie. Dalsza tabelka z procentami odnosi
    się do procentowego postępu w indeksowaniu oraz potrzebnego czasu
    (0.3 minuty) na indesowanie i zapisanie całego indeksu.
-   Podsumowując proces budowania indeksu genomu referencyjnego
    zakończył się sukcesem, indeksowanie było procesem szybkim.
-   W dokumentach utworzyły się nowe pliki dotyczące ideksowania. Są to
    pliki, których otwarcie manualne nie jest wymagane i komputer ma
    trudności z odczytaniem ich poza programami.R studio jest w stanie
    samo je przetworzy do dalszego mapowania. Pliki te zawierają dane
    techniczne, które są niezbędne do przeprowadzenia mapowania
    sekwencji, takie jak lokalizacje fragmentów w genomie, informacje o
    powtórzeniach sekwencji itp. Są to dane, które pozwalają na szybsze
    dopasowywanie odczytów do referencyjnego genomu.

## Mapowanie

```{r}
align(index = "ecoli_index", readfile1 = "C:/Users/imesj/OneDrive/Pulpit/Zaliczenie/ecoli_simulated_processed.fq", input_format = "FASTQ", output_file = "C:/Users/imesj/OneDrive/Pulpit/Zaliczenie/aligned_sample.BAM")
```

Wstępna analiza wyników mapowania: - Procent poprawnie zmapowanych
odczytów wynosi około 99,99%

```{r}
library(GenomicAlignments)
aln <- readGAlignments("C:/Users/imesj/OneDrive/Pulpit/Zaliczenie/aligned_sample.BAM")
```

Pokrycie genomu i identyfikacja regionów o najwyższym i najniższym
pokryciu

```{r}
coverage_data <- coverage(aln)

library(ggplot2)
```

Wizualizacja

```{r}
cov_df <- as.data.frame(coverage_data[[1]])
cov_df$position <- as.numeric(rownames(cov_df))
pdf("C:/Users/imesj/OneDrive/Pulpit/Zaliczenie/wyniki.pdf", width = 8, height = 6)
library(ggplot2)
ggplot(cov_df[1:25000, ], aes(x = position, y = value)) +
  geom_line(color = "blue") +
  labs(title = "Pokrycie genomu E. coli",
       x = "Pozycja w genomie",
       y = "Liczba zmapowanych odczytów")
```

Ponownie otrzymano plik pdf, który nie jest możliwy do otworzenia. Adobe
pokazuje mi że coś jest nie tak z plikiem i powinnam kontaktować się z
twórcą pliku pdf zdecydowałam się więc na zapis wykresu również w formie
png, dzięki czemu mogłabym otworzyć wykres w celu jego przeanalizowania

```{r}
png("C:/Users/imesj/OneDrive/Pulpit/Zaliczenie/wyniki.png", width = 800, height = 600)
ggplot(cov_df[1:25000, ], aes(x = position, y = value)) +
  geom_line(color = "blue") +
  labs(title = "Pokrycie genomu E. coli",
       x = "Pozycja w genomie",
       y = "Liczba zmapowanych odczytów")
```

W przypadku wykresu:

1.  Oś X reprezentuje pozycje w genomie E. coli (od 0 do około 25 000).
    Oś Y przedstawia pokrycie liczby odczytów. Wartości wahają się od 0
    do około 13

2.  Średni poziom pokrycia można określić jako bardzo dobry

3.  Widoczne jest prawie 100% pokrycie. Szczyty na poziomie powyżej 10

## Wnioski

Zadanie zostało wykonane. Sekwencja została zmapowana oraz udało się
podstawić sekwencję uzyskaną na zajęciach do genomu referencyjnego z
prawie 100% pokryciem
