---
title: "Przycinanie"
author: "Humbakowa"
date: "2024-11-12"
output: html_document
---

# Przycinanie (trimming) i filtrowanie danych NGS

## Wczytanie plików FASTQ

Najpierw sprawdzamy czy jest zainstalowany BiocManager oraz potrzebne pakiety

```{r}
library(BiocManager)
library(ShortRead)
```

Następnie wgrywamy pliki, na których będziemy dzisiaj pracować

```{r}
fq_reads1 <- readFastq("C:/Users/imesj/OneDrive/Pulpit/Analizy bioinformatyczne w genomice/ecoli_simulated1_with_adapters.fq")
fq_reads2 <- readFastq("C:/Users/imesj/OneDrive/Pulpit/Analizy bioinformatyczne w genomice/ecoli_simulated2_with_adapters.fq")
```

Za sprawą funkcji trimmed przycinamy odczyty na podstawie wartości jakości baz. Sprawdzamy również długość nieprzyciętych i przyciętych fragmentów

```{r}
trimmed_reads1 <- trimTailw(fq_reads1, k = 2, a = "B", halfwidth = 1)
trimmed_reads2 <- trimTailw(fq_reads2, k = 2, a = "B", halfwidth = 1)
length(fq_reads1)
length(trimmed_reads1)
length(fq_reads2)
length(trimmed_reads2)
```

Następnie sprwdzamy ile odczytów zostało przyciętych

```{r}
 sum(width(trimmed_reads1) < width(fq_reads1))
sum(width(trimmed_reads2) < width(fq_reads2))
```

Obliczamy również procenty, które pokażą nam procentowo ile odczytów zostało zmodyfikowane

```{r}
100-(284123/309440)*100
100-(273668/309440)*100
```

Oznacza to, że w przypadku pierwszego pliku obcięto w przybliżeniu 8% odczytów, a w drugim pliku około 11,56%. 
## Filtracja odczytów o niskiej jakości Ustalamy pliki docelowe oraz nasze kryteria, które w tym przypadku wynoszą: minimalna akceptowalna długość odczytu = 50 bp

```{r}
filtered_reads1 <- trimmed_reads1[width(trimmed_reads1) >= 50]
filtered_reads2 <- trimmed_reads2[width(trimmed_reads2) >= 50]
length(trimmed_reads1)
length(filtered_reads1)
length(trimmed_reads2)
length(filtered_reads2)
```

Sprawdzamy jaki procent odczytów został odrzucony podczas filtracji

```{r}
100-((248565/284123)*100)
100-((223516/273668)*100)
```

W pierwszym przypadku odrzucono około 12,5% odczytów, a w drugim około 18,3%

##Ponowna kontrola jakości po przycinaniu i filtracji Ustalamy miejsce, gdzie będą zapisywane nasze wyniki

```{r}
writeFastq(filtered_reads1,"C:/Users/imesj/OneDrive/Pulpit/Analizy bioinformatyczne w genomice/ecoli_simulated1_processed.fq")
```

```{r}
writeFastq(filtered_reads2,"C:/Users/imesj/OneDrive/Pulpit/Analizy bioinformatyczne w genomice/ecoli_simulated2_processed.fq")
```
Generujemy również raporty
```{r}
qa_results1 <- qa("C:/Users/imesj/OneDrive/Pulpit/Analizy bioinformatyczne w genomice/ecoli_simulated1_with_adapters.fq", type = "fastq")
qa_results1_processed <- qa("C:/Users/imesj/OneDrive/Pulpit/Analizy bioinformatyczne w genomice/wyniki 12.11/ecoli_simulated1_processed.fq", type = "fastq")
report(qa_results1, dest = "C:/Users/imesj/OneDrive/Pulpit/Analizy bioinformatyczne w genomice/wyniki 12.11/QA_report_read1_processed")
qa_results2 <- qa("C:/Users/imesj/OneDrive/Pulpit/Analizy bioinformatyczne w genomice/ecoli_simulated2_with_adapters.fq", type = "fastq")
qa_results2_processed <- qa("C:/Users/imesj/OneDrive/Pulpit/Analizy bioinformatyczne w genomice/wyniki 12.11/ecoli_simulated2_processed.fq", type = "fastq")
report(qa_results2, dest = "C:/Users/imesj/OneDrive/Pulpit/Analizy bioinformatyczne w genomice/wyniki 12.11/QA_report_read2_processed")
```
## Analiza rozkładu długości odczytów
Tworzymy histogramy i oglądamy podgląd
```{r}
hist(width(fq_reads1), breaks = 50, main = "Długość odczytów forward przed przycinaniem", xlab = "Długość (bp)")
hist(width(filtered_reads1), breaks = 50, main = "Długość odczytów forward po przycinaniu", xlab = "Długość (bp)")
hist(width(fq_reads2), breaks = 50, main = "Długość odczytów reverse przed przycinaniem", xlab = "Długość (bp)")
hist(width(filtered_reads2), breaks = 50, main = "Długość odczytów forward po przycinaniu", xlab = "Długość (bp)")
```
Po przycinaniu widać więcej danych dotyczących częstości występowania określonej długości odczytów
## Wykrywanie i usuwanie sekwencji adaperów
```{r}
BiocManager::install("Biostrings")
library(Biostrings)
adapter_seq <- DNAString("AGATCGGAAGAGC")
trimmed_reads1_adapt <- trimLRPatterns(
  Lpattern = adapter_seq,
  subject = filtered_reads1
)
filtered_reads1 <- trimmed_reads1_adapt
trimmed_reads2_adapt <- trimLRPatterns(
  Lpattern = adapter_seq,
  subject = filtered_reads2
)
filtered_reads2 <- trimmed_reads2_adapt
```
Sprawdzenie przycinania
```{r}
length(filtered_reads1)
length(trimmed_reads1)

length(filtered_reads2)
length(trimmed_reads2)
sum(width(filtered_reads1) < width(trimmed_reads1))
   sum(width(filtered_reads2) < width(trimmed_reads2))
```
## Ponowna kontrola jakości po usunięciu adapterów
```{r}
writeFastq(filtered_reads1,"C:/Users/imesj/OneDrive/Pulpit/Analizy bioinformatyczne w genomice/wyniki 12.11/ecoli_simulated1_final.fq")
writeFastq(filtered_reads2,"C:/Users/imesj/OneDrive/Pulpit/Analizy bioinformatyczne w genomice/wyniki 12.11/ecoli_simulated2_final.fq")
qa_results1_final <- qa("C:/Users/imesj/OneDrive/Pulpit/Analizy bioinformatyczne w genomice/wyniki 12.11/ecoli_simulated1_final.fq", type = "fastq")
qa_results2_final <- qa("C:/Users/imesj/OneDrive/Pulpit/Analizy bioinformatyczne w genomice/wyniki 12.11/ecoli_simulated2_final.fq", type = "fastq")
report(qa_results1_final, dest ="C:/Users/imesj/OneDrive/Pulpit/Analizy bioinformatyczne w genomice/wyniki 12.11/QA_report_read1_final")
```

```{r}
report(qa_results2_final, dest ="C:/Users/imesj/OneDrive/Pulpit/Analizy bioinformatyczne w genomice/wyniki 12.11/QA_report_read2_final")
```
