---
title: "Untitled"
author: "Humbakowa"
date: "2024-11-05"
output: html_document
---

# Instalacja pakietów

```{r}
if (!requireNamespace("BiocManager", quietly = TRUE))
    install.packages("BiocManager")
BiocManager::install(c("ShortRead", "Rqc", "Biostrings"), force = TRUE)
```

## Sprawdzenie zainstalowanych pakietów oraz wgranie ich z funkcją "library"

```{r}
library(ShortRead)
```

```{r}
if (!requireNamespace("BiocManager", quietly = TRUE))
    install.packages("VariantAnnotation")
BiocManager::install("VariantAnnotation")
BiocManager::install("Hmisc")

```

```{r}
library(Rqc)
library(Biostrings)

packageVersion("ShortRead")
packageVersion("Rqc")
packageVersion("Biostrings")
```

## Wczytanie sekwencji fasta do R \<- wskazanie ścieżki oraz wczytanie pliku z użyciem fq_reads. Sprawdzam podstawowe informacje o pliku

```{r}
fq_file <- "C:/Users/s196814/Desktop/Zadania/SRR31220563.fastq.gz"
fq_reads <- readFastq(fq_file)
length(fq_reads)
fq_reads[1:5]
```

W przypadku numerów odczytu w pliku otrzymano wynik:

2090228

oraz

class: ShortReadQ length: 5 reads; width: 150 151 cycles

## Generowanie raportu QC za pomocą ShortRead

-   Wygenerowanie obiektu z wynikami oraz generowanie raportu QC

```{r}
qa_results <- qa(fq_file, type = "fastq")
report(qa_results, dest = "C:/Users/s196814/Desktop/Zadania/QA_results1")
```

Komentarze odnośnie raportu:

1.  W przeglądarce otrzymano raport z elementami kodu, który po wpisaniu do konsoli zwróci nam identyczne wyniki jak te otrzymane w przeglądarce

2.  Pierwszy wykres wskazuje ile mamy odczytów w wersji nieprzekonwertowanej

3.  Drugi mówi o procencie odczytanych nukleotydów o danej sekwencji

4.  Następny jest wykres wskazujący na ocenę punktową jakości (jakość nie istniała. Zapikowała dopiero koło 30 odczytu)

5.  Dystrybucja odczytu- informacja o tym ile razy nastąpiło pokrycie danych i od którego odczytu nasze sekwecje stają się homogeniczne. Można też poniżej sprawdzić ile razy pokrywa się dana sekwencja. Pierwszy wynik odnośnie powtórzeń G (158 razy) jest alarmujący

6.  Wykres o jakości odczytu i zliczenie ile razy dany nukleotyd występuje w tej sekwencji. Duże wahania na początku oznaczają błędy odczytu związane z rozpoczęciem procesu

7.  Kolejny wykres pokazuję ocenę odczytów jakości dla cyklu oraz porównanie kwantyli i średniej dla danego odczytu

8.  Ostatnią informacją jest sprawdzenie, czy nastąpiło zanieczyszczenie adapterami wraz z odczytem procentowym. Jako, że sprawdzona sekwencja została opublikowana nie wystąpiło zanieczyszczenie adaptorami

## Próba wykorzystania funkcji rqc
```{r}
rqc_results <- rqc(path = "C:/Users/s196814/Desktop/Zadania", pattern = "SRR31220563.fastq.gz", sample = TRUE)
```
Próba wywołania komendy skutkuje krytycznym błędem

# Analiza wartości GC
```{r}
gc_content <- letterFrequency(sread(fq_reads), letters = "GC", as.prob = TRUE)
hist(gc_content, breaks = 50, main = "Zawartość GC w oryginalnych odczytach", xlab = "Procent GC")
```